臺灣桃園地方法院刑事裁定　　　　　　110年度聲判字第106號
聲　請　人
即　告訴人　林德寬
告訴代理人　馬潤明律師
被　　　告　張慧玲



被　　　告　高秋玉




上列聲請人即告訴人因被告竊佔等案件，不服臺灣高等檢察署檢
察長中華民國110 年9 月2 日110 年度上聲議字第7121號駁回聲
請再議之處分（原不起訴處分案號：臺灣桃園地方檢察署109 年
度偵字第32414 號），聲請交付審判，本院裁定如下：
    主  文
聲請駁回。
    理  由
一、聲請交付審判意旨詳如附件刑事聲請交付審判狀、理由補充
    狀所載。
二、按告訴人接受不起訴處分書後，得於10日內以書狀敘述不服
    之理由，經原檢察官向直接上級檢察署檢察長或檢察總長聲
    請再議。上級法院檢察署檢察長或檢察總長認再議為無理由
    者，應駁回之。告訴人不服上級法院檢察署檢察長或檢察總
    長認再議為無理由而駁回之處分者，得於接受處分書後10日
    內委任律師提出理由狀，向該管第一審法院聲請交付審判。
    法院認交付審判之聲請不合法或無理由者，應駁回之。刑事
    訴訟法第256 條第1 項前段、第258 條前段、第258 條之1
    第1 項、第258 條之3 第2 項前段分別定有明文。查本件聲
    請人即告訴人林德寬以被告張慧玲、高秋玉涉犯竊佔等罪嫌
    ，向臺灣桃園地方檢察署（下稱桃園地檢署）檢察官提出告
    訴，經該署檢察官於民國110 年7 月6 日以109 年度偵字第
    00000 號為不起訴處分，聲請人不服，聲請再議亦經臺灣高
    等檢察署（下稱高檢署）檢察長於110 年9 月2 日以110 年
    度上聲議字第7121號處分書認其再議為無理由而駁回再議等
    情，業經本院調取桃園地檢署109 年度偵字第32414 號卷、
    高檢署110 年度上聲議字第7121號等卷宗核閱無訛；又前揭
    高檢署處分書於110 年9 月14日合法送達聲請人，嗣聲請人
    於110 年9 月24日委任律師提出交付審判聲請狀向本院聲請
    交付審判等情，亦業經本院核閱上開卷宗、高檢署送達證書
    及聲請交付審判狀上本院收狀戳章無訛，是本件交付審判聲
    請為合法，合先敘明。
三、按刑事訴訟法第258條之1規定告訴人得向法院聲請交付審判
    ，係對於「檢察官不起訴或緩起訴裁量權」制衡之一種外部
    監督機制，法院僅就檢察官所為不起訴或緩起訴之處分是否
    正確加以審查，以防止檢察機關濫權，依此立法精神，同法
    第258 條之3 第3 項規定法院審查聲請交付審判案件時「得
    為必要之調查」，其調查證據之範圍，自應以偵查中曾顯現
    之證據為限；而同法第260 條對於不起訴處分已確定或緩起
    訴處分期滿未經撤銷者得再行起訴之規定，其立法理由說明
    該條所謂不起訴處分已確定者，包括「聲請法院交付審判復
    經駁回者」之情形在內，是前述「得為必要之調查」，其調
    查證據範圍，更應以偵查中曾顯現之證據為限，不得就告訴
    人新提出之證據再為調查，亦不得蒐集偵查卷以外之證據，
    否則，將與刑事訴訟法第260 條之再行起訴規定，混淆不清
    ，亦將使法院兼任檢察官而有回復「糾問制度」之虞；且法
    院裁定交付審判，即如同檢察官提起公訴使案件進入審判程
    序，是法院裁定交付審判之前提，必須偵查卷內所存證據已
    符合刑事訴訟法第251 條第1 項規定「足認被告有犯罪嫌疑
    」檢察官應提起公訴之情形，亦即該案件已經跨越起訴門檻
    ，否則，縱或法院對於檢察官所認定之基礎事實有不同判斷
    ，但如該案件仍須另行蒐證偵查始能判斷應否交付審判者，
    因交付審判審查制度並無如同再議救濟制度得為發回原檢察
    官續行偵查之設計，法院仍應依同法第258 條之3 第2 項前
    段規定，以聲請無理由裁定駁回。是法院辦理刑事訴訟案件
    應行注意事項第134 條即規定，法院於審查交付審判之聲請
    有無理由時，除認為不起訴處分書所載理由違背經驗法則、
    論理法則或其他證據法則，否則，不宜率予裁定交付審判。
四、按犯罪事實應依證據認定之，無證據不得推定其犯罪事實，
    刑事訴訟法第154 條第2 項著有明文。且事實之認定，應憑
    證據，如未能發現相當證據，或證據不足以證明，自不能以
    推測或擬制之方法，以為裁判基礎（最高法院40年台上字第
    86號判例意旨可參）。次按無論直接證據或間接證據，其為
    訴訟上證明，須於通常一般人均不至於有所懷疑，而得確信
    其為真實之程度者，始得據之為有罪之認定，倘其證明尚未
    達此一程度，而有合理性懷疑之存在時，即無從為有罪之認
    定，若不能證明被告犯罪者，應諭知無罪之判決（最高法院
    76年台上字第4986號判例意旨參照）。又告訴人之告訴，係
    以使被告受刑事訴追為目的，其在訴訟利害關係上，與被告
    處於絕對相反之立場，故告訴人就其本身之被害事實予以陳
    述，須其陳述本身無瑕疵可指，且有足夠之補強證據擔保其
    陳述之內容確實與事實相符，達於一般人均能確信其為真實
    而無合理懷疑之程度，始得採為斷罪依據（最高法院52年台
    上字第1300號判例、98年度台上字第6226號判決意旨可資參
    照）。再按刑法第320 條第2 項竊佔罪，除須行為人客觀上
    有竊佔行為外，必其於竊佔之際主觀上已知無權占用該不動
    產，且有取得不法利益之意圖始能成立。若其確信就該不動
    產有合法之使用權源，而依社會客觀存在之經驗可認此一確
    信係屬合理，即難認其有竊佔他人不動產之主觀故意及取得
    不法利益之意圖，此時即不得以竊佔罪相繩。復按刑法第30
    4 條之強制罪，須以強暴脅迫使人行無義務之事或妨害人行
    使權利，始克成立，而強暴脅迫之對象，實務上及學者通說
    ，皆以對「人」直接或間接施強暴脅迫為限（即係實施強暴
    脅迫行為時，須被妨害權利之人在場），對「物」不包括在
    內，最高法院亦著有22年上字第2037號、85年度台非字第35
    6 號判決意旨可資參照。
五、聲請人即告訴人林德寬雖以前揭聲請交付審判狀、理由補充
    狀所載情詞，認被告涉有刑法第320 條第2 項之竊佔罪、第
    304 條之強制罪等罪嫌，並以原不起訴處分及再議駁回處分
    有聲請狀所舉「有應調查而未調查之疏漏」、「認定事實不
    符經驗法則、論理、證據法則」、「認定事實未依證據之違
    誤」、「未盡調查之能事之違誤」等情，而向本院聲請交付
    審判。惟查：
  ㈠聲請人固主張：被告張慧玲、高秋玉明知坐落在桃園市○○
    區○○段00地號土地（下稱系爭土地）係告訴人林德寬所有
    ，竟意圖為自己不法之利益，自民國103 年間不詳時日起，
    越界使用告訴人上開地號土地，種植水蜜桃樹2 棵、櫻花樹
    2 棵、檸檬樹2 棵、木瓜樹1 棵及葡萄樹1 棵等樹木，共同
    竊佔約90平方公尺之土地；嗣自107 年間不詳時日起，越界
    使用告訴人上開地號土地，種植樹豆數棵，共同竊佔約100
    平方公尺土地云云，然查，坐落在桃園市○○區○○段00地
    號之土地，於99年3 月23日經被告張慧玲及訴外人林美珠成
    立土地買賣契約，且由被告高秋玉為見證人，並於99年6 月
    3 日以買賣為登記原因，自原所有權人林英貴登記為被告張
    慧玲所有；坐落在桃園市○○區○○段00地號之土地，於99
    年6 月28日以地上權期間屆滿為登記原因，自原所有權人中
    華民國登記為被告張慧玲所有等情，有土地買賣契約書暨所
    附土地登記謄本、地籍圖謄本、桃園市○○區○○段00地號
    土地之地籍異動索引、桃園市○○區○○段00地號土地之地
    籍異動索引各1 份在卷可稽（見偵卷第93至102 頁、第227
    至232 頁），核與被告張慧玲前開所辯關於其係於99年間向
    地主林美珠購買上開桃園市○○區○○段00地號之土地，該
    範圍即為其所認知的土地範圍，及被告高秋玉前開所辯關於
    土地是伊女兒即被告張慧玲所購買之土地等節相符，則被告
    2 人主觀上究有無竊佔之犯意，即有所疑。再佐以坐落在桃
    園市○○區○○段00地號之土地、桃園市○○區○○段00地
    號之土地及桃園市○○區○○段00地號之土地，乃相鄰之三
    地號土地，於109 年2 月13日經告訴人以鑑界為事由，申請
    複丈坐落在桃園市○○區○○段00地號之土地，並通知相鄰
    之77、78地號土地所有人即被告張慧玲，嗣於109 年2 月26
    日上午9 時30分許，經地政事務所人員鑑定複丈結果，顯示
    其圖簿面積誤差（22.14 ）超出公差（15.84 ）等情，有桃
    園市○○區○○段00000000地號共3 筆土地之109 年11月
    19日地籍圖、桃園市政府所屬地政事務所辦理鑑界案件前置
    作業自我檢查紀錄表、土地複丈申請書、桃園市大溪地政事
    務所土地複丈定期通知書、土地界址鑑定作業紀錄表、桃園
    市大溪地政事務所土地複丈圖及面積計算表各1 份（見偵卷
    第103 至120 頁）在卷足憑，足見被告2 人於主觀上既認被
    告張慧玲為桃園市○○區○○段00地號土地、桃園市○○區
    ○○段00地號土地之所有人，且上開二地號土地亦登記於被
    告張慧玲名下，又上開二地號之土地與系爭地號土地間存有
    圖簿面積落差甚大之情事，顯於客觀上尚難僅以地籍圖所劃
    設之範圍即得以明確區分上開三相鄰土地之具體正確界線，
    是以，實難僅憑被告2 人客觀上種植前開植栽、樹木之行為
    ，即遽認渠等主觀上有何竊佔之主觀犯意及不法利益之意圖
    存在，要難遽對被告2 人以刑法竊佔罪責相繩等情，業經檢
    察官於不起訴處分書認定在案，且此部分事實，亦未經聲請
    人於再議聲請狀表示不服，則聲請人仍就此部分，於刑事聲
    請交付審判狀聲請交付審判，已難認有理。
  ㈡至聲請交付審判意旨復主張：被告張慧玲、高秋玉復意圖為
    自己不法之利益，基於竊佔及妨害自由之犯意聯絡，於109
    年間3 月初不詳時日，明知桃園市大溪地政事務所就系爭土
    地進行鑑界，並設置紅色界標以確認系爭土地與鄰地之邊界
    ，該土地與四週鄰地之土地交界處皆有紅色界標為據，卻仍
    分別自78號地號土地往系爭土地以寬度20公分、長度15公尺
    及自77號地號土地往系爭土地以寬度6 公分、長度20公尺，
    以綠色鐵網圍住告訴人上開地號部分範圍土地之方式，共同
    竊佔上開地號之該部分範圍之土地，並妨害告訴人自由進出
    上開地號土地之權利云云，然查，依卷附相片所示，被告等
    人係依鑑界後之紅色界標以鐵網圍籬無訛，是以被告等人係
    依界標而以鐵網圍籬以區隔自己與他人之土地，被告等所為
    確係本於所有權之權利行使，被告等人並無竊佔及妨害自由
    之事實，自難論以被告等竊佔等之罪責等情，業經臺灣高等
    檢察署以110 年度上聲議字第7121號處分書認定在案。又被
    告2 人以綠色鐵網圍籬區隔自己與他人土地，本會佔用一定
    土地面積，被告2 人係沿著紅色界標架設圍籬，並未明顯超
    出紅色界標，是聲請人認被告2 人之綠色圍籬占用「自78號
    地號土地往系爭土地寬度20公分、長度15公尺及自77號地號
    土地往系爭土地以寬度6 公分、長度20公尺」面積之土地，
    尚在合理範圍內，且被告2 人僅係架設簡易圍籬區隔土地內
    外及防止異物入侵，尚非供建築使用，當不如建築界線精確
    ，況測量後之土地界線，仍難謂係百分之百精準而毫無誤差
    ，是被告2 人所架設綠色圍籬在紅色標界處縱有較靠近聲請
    人之土地部分，亦在一般理性人可以接受範圍，難認被告2
    人有侵占聲請人所有系爭土地之故意，再者被告2 人僅在其
    等所有之77、78號地號土地部分與聲請人所有之系爭土地相
    鄰位置架設15公尺及20公尺之圍籬，並無將聲請人所有之系
    爭土地完全包圍以阻止聲請人之人車進出之情事，亦難認有
    何妨害自由之故意。
  ㈢聲請交付審判意旨，固又主張原偵查檢察官未傳喚警員張家
    銘到庭作證，以證明被告2 人確有越界設置綠色鐵網阻擋聲
    請人進出及越界使用土地以種植作物等足以影響偵查結果之
    證據，而有應調查之證據而未調查之違誤云云，然被告2 人
    並無竊佔及妨害自由之故意，業經原偵查檢察官於不起訴處
    分書及臺灣高檢署處分書理由中載明甚詳，況被告2 人亦不
    否認有設置圍籬及栽種作物之事實，是傳喚證人張家銘作證
    ，已無必要，故原檢察官未傳喚證人張家銘既不影響偵查結
    果，是聲請人上開所指亦非有理。
六、綜上所述，聲請人聲請交付審判之理由，認本案原不起訴處
    分及再議駁回處分有聲請狀所舉「有應調查而未調查之疏漏
    」、「認定事實不符經驗法則、論理、證據法則」、「認定
    事實未依證據之違誤」、「未盡調查之能事之違誤」諸般瑕
    疵云云，惟被告犯罪嫌疑不足等情已據原桃園地檢署檢察官
    及高檢署檢察長於不起訴處分書及再議駁回處分書中一一詳
    陳在案，其採證之方式、論理之原則，亦無何悖於論理法則
    與經驗法則之處。而本院依職權調閱桃園地檢署109 年度偵
    字第32414 號卷、高檢署110 年度上聲議字第7121號卷，經
    核認原檢察官不起訴處分書及高檢署再議駁回處分書認事用
    法並無不合，結論亦屬正確，俱如上述。且經本院詳查全卷
    ，復未發現有何事證，足可證明被告涉有聲請人所指上開犯
    行，故原桃園地檢署檢察官及高檢署檢察長均認被告之犯罪
    嫌疑不足，分別予以不起訴處分及駁回再議之聲請，於法核
    無違誤。聲請意旨仍執陳詞對於上開處分聲請交付審判，並
    無理由，應予駁回。
據上論斷，爰依刑事訴訟法第258 條之3 第2 項前段，裁定如主
文。
中    華    民    國   110    年    11    月    23    日
                  刑事第十四庭  審判長法  官  江德民
                                      法  官  程欣儀
                                      法  官  吳天明
以上正本證明與原本無異。
不得抗告。
                                      書記官  高慈徽
中    華    民    國   110    年    11    月    23    日